【裁判字號】    98,簡上,298
【裁判日期】    981211
【裁判案由】    確認本票債權不存在
【裁判全文】
臺灣臺中地方法院民事判決             98年度簡上字第298號
上  訴  人  甲○○
被上訴人    乙○○
訴訟代理人  丙○○律師
上列當事人間請求返還不當得利事件，上訴人對於中華民國98年
10月6日本院台中簡易庭97年度中簡字第4919號第一審判決提起
上訴，請求就假執行部分先為辯論及裁判，本院於民國98年12月
4日就假執行之上訴部分言詞辯論終結，判決如下：
    主    文
上訴人關於假執行之上訴駁回。
原判決所命之給付，如上訴人以新臺幣捌拾伍萬陸仟壹佰伍拾貳
元為被上訴人供擔保，得免為假執行。
    事實及理由
一、上訴人主張：
    兩造間請求返還不當得利事件，經本院台中簡易庭97年度中
    簡字第4919號於民國98年10月6日判決上訴人敗訴，並宣告
    得假執行，被上訴人即持該判決聲請強制執行，現由本院98
    年度司執字第48434號返還不當得利強制執事件受理中。被
    上訴人於原審係變更訴之聲明，請求上訴人返還新台幣（下
    同）856,152元，原審判決結果亦命上訴人給付856,152元，
    依法就假執行部分應供擔保，原審判決被上訴人就原判決無
    須供擔保即得假執行，顯然違背法令。本件假執行查封之財
    產一旦拍賣，勢難回復原狀，且上訴人對於原審判決業已提
    起上訴，上訴人願供擔保，請准免為假執行之宣告，請求就
    假執行部分先為辯論及判決等語，並聲明：請求依法廢棄非
    法之假執行；上訴人願供擔保，聲請就原審判決為免為假執
    行之宣告。
二、被上訴人則以：
    被上訴人在原審勝訴，且已聲明假執行，原判決依法宣告假
    執行並無不當。對上訴人聲請願供擔保免為假執行部分無意
    見等語，資為抗辯。並聲明：請駁回上訴人有關假執行之上
    訴。
三、本院之判斷
（一）按就第427條第1項至第4項訴訟適用簡易程序所為被告敗
      訴之判決，法院應依職權宣告假執行，民事訴訟法第389
      條第1項第3款定有明文。又不合於前二項規定之訴訟，得
      以當事人之合意，適用簡易程序，其合意應以文書證之，
      民事訴訟法第427條第3項亦定有明文。本件原審認被上訴
      人依不當得利之法律關係，請求上訴人給付被上訴人856,
      152元，及自98年8月28日起至清償日止，按年息5%計算之
      利息，為有理由，判決上訴人應如數給付。查被上訴人於
      原審將原訴請確認本票債權不存在之訴變更為如上之請求
      後，其訴訟標的之金額固已逾50萬元，惟兩造於原審98年
      8月27日言詞辯論時合意繼續適用簡易程序，並於筆錄簽
      名（見原審卷第186頁），則本件變更後之訴訟係依民事
      訴訟法第427條第3項之規定適用簡易程序，是原審為上訴
      人敗訴之判決，並依同法第389條第1項第3款之規定依職
      權宣告假執行，並無違誤。上訴人上訴意旨指摘此部分原
      判決不當，為無理由，應予駁回。
（二）按法院得依聲請或依職權，宣告被告預供擔保，或將請求
      之標的物提存而免為假執行；依前項規定預供擔保或提存
      而免為假執行，應於執行標的物拍定、變賣或物之交付前
      為之，民事訴訟法第392條第2項、第3項定有明文，且依
      同法第436條第2項之規定，於簡易訴訟程序仍適用之。又
      第二審法院應依聲請，就關於假執行之上訴，先為辯論及
      裁判，民事訴訟法第455條亦定有明文，且依同法第436條
      之1第3項之規定，於簡易訴訟之上訴程序準用之。本件原
      審認被上訴人依不當得利之法律關係，請求上訴人給付被
      上訴人856,152元，及自98年8月28日起至清償日止，按年
      息5%計算之利息，為有理由，判決上訴人應如數給付，已
      如前述，上訴人雖未於原審陳明願供擔保請求免為假執行
      ，惟依前揭規定，上訴人仍得於提起上訴時，聲請第二審
      法院即本院為此宣告，並得聲請就此部分先為辯論及裁判
      。又原審為上訴人敗訴之判決，並依職權宣告假執行後，
      被上訴人即執原審判決向本院民事執行處聲請假執行，經
      本院98年度司執字第48434號返還不當得利強制執行事件
      執行中，該事件於98年11月9日查封上訴人所有台中縣太
      平市○○段1015地號土地及其上同段59建號建物，尚未鑑
      價拍賣等情，有上訴人提出之本院執行處函文附卷可稽，
      並經調閱該執行卷查明屬實，有調卷影印之該執行事件卷
      在卷可憑，是上訴人聲請供擔保免為假執行，並聲請就此
      先為辯論及裁判，核與前開規定相符，應予准許。
（三）按於判決確定前，因免為假執行所提供之擔保，係擔保因
      免為假執行所受之損害。本院審酌原審係判決上訴人應給
      付被上訴人856,152元，及自98年8月28日起至清償日止，
      按年息5%計算之利息，是上訴人因免於前揭房地遭拍賣致
      被上訴人所受之損害，應為前揭應給付被上訴人之本金85
      6,152元。從而上訴人就原判決命其給付陳明願供擔保，
      請准宣告免為假執行，核無不合，爰酌定如主文第2項所
      示之擔保金額准許之。
四、本件係屬中間判決，無庸就訴訟費用之負擔予以裁判，併此
    敘明。
五、據上論結，本件上訴人之上訴關於原判決宣告假執行部分，
    為無理由，惟上訴人免為假執行之聲請為有理由，依民事訴
    訟法第436條之1第3項、第449條第1項、第455條、第463條
    、第392條第2項，判決如主文。
中    華    民    國    98    年    12    月    11    日
                  民事第三庭    審判長法  官  許秀芬
                                      法  官  曹宗鼎
                                      法  官  黃渙文
上正本證明與原本無異。
不得上訴。
中    華    民    國    98    年    12    月    11    日
                                      書記官


司法院資訊處製作；財團法人民間司法改革基金會備份。
